【裁判字號】    89,訴,6
【裁判日期】    890119
【裁判案由】    侵權行為損害賠償
【裁判全文】
臺灣高等法院臺中分院民事判決      八十九年度訴字第六號
      原  告      乙○○
      被  告      甲○○
                  丙○○
右當事人間侵權行為損害賠償事件，本院判決如左：
      主      文
被告應連帶給付原告新台幣（下同）壹拾萬元，及自民國八十八年七月七日起至清償
日止，按年息百分之五計算之利息。
原告其餘之訴及假執行之聲請均駁回。
訴訟費用由原告負擔五分之四，餘由被告連帶負擔。
      事      實
甲、原告方面：
  一、聲明：
      (一)被告甲○○應將座落苗栗縣通霄鎮○○○段第一二一號、第一二一之四號土
        地之農地耕作承租權１＼３移轉登記予原告。
      (二)被告甲○○、丙○○應連帶給付原告精神損失拾伍萬正及自民國八十六年
        三月六日起至清償日止，按年息百分之五計算之利息。
      (三)願供擔保請准宣告假執行。
  二、陳述：
      (一)被告甲○○於民國八十年間以辦理繼承坐落苗栗縣通霄鎮○○○段一二一、
        一二一之四號農地承租權及與地主黃煜弘續約須蓋用印章為由，向原告收取
        印章，惟被告明知原告並無拋棄繼承之意思表示，竟基於不法所有之概括犯
        意，於八十年二月十一日將原告之印章盜蓋於「耕地承租權繼承拋棄書上」
        而偽造原告名義製作之繼承拋棄書，並持向苗栗縣通霄鎮公所行使，將前開
        農地登記為被告一人所租，足生損害於原告。案經刑事法院判處罪刑在案。
      (二)被告甲○○、丙○○共同於八十六年三月五日於苗栗縣通霄鎮○○路一○六
        之五號前，因前開家產問題與被告爭執，竟共同毆打及刺傷原告，致原告身
        體多處重創，經刑事法院判處罪刑確定。
      (三)依民法侵權行為損害賠償之法律關係，提起本訴請求判決如聲明。
乙、被告方面：
  一、聲明：原告之訴駁回，訴訟費用由原告負擔。
  二、陳述：系爭土地自兩造父親承租時，即由被告甲○○耕作，原告早已放棄耕作
      ，被告二人並未毆打原告，是原告自己跌倒受傷，刑事判決不對。
丙、本院依職權調閱本院八十八年度上訴字第七二四號甲○○等偽造文書等刑事卷宗
    。
      理      由
本件理由分二部論述之：
一、原告請求非財產上之損害即精神慰藉金部分：
    (一)原告主張：被告於民國八十六年三月五日上午十時許，在苗栗縣通霄鎮○○路
      一○六之五號前，因家產問題與其爭議，即共同以刀及鋤頭柄刺、毆原告成傷
      （左下肢前側刺裂傷約二×一公分、左下肢後側瘀血腫約一○×五公分、左膝
      挫創血腫三處，分約「六×二公分」、「二公分」、「二公分」）之事實，業
      據其提出附在刑事卷之慈暉醫院診斷證明書一紙（影本附本院卷）為證，並經
      證人林湯月英於刑案中證述明確（刑事案傷害卷一九、二○），足堪認為真實
      ，被告空言抗辯，未毆打原告，是原告自己跌倒云云，要非可採，況被告二人
      確已因此共同傷害原告之行為，經刑事法院判處傷害罪刑確定，亦有本院調閱
      上開刑事卷宗可資參證。
    (二)按「不法侵害他人之身體者，被害人雖非財產上之損害，亦得請求賠償相當之
      金額」為民法第一百九十五條第一項所明定，被告既共同傷害原告之身體，是
      原告請求其連帶賠償非財產上之損害，揆之上述及民法第一百八十五條第一項
      ：「數人共同不法侵害他人之權利者，連帶負損害賠償責任」之規定，委無不
      合。
    (三)本院斟酌：原告為國小畢業，開計程車，月入三萬餘元，無房地、存款。被告
      甲○○未受教有即無學歷，有房屋一棟值二百餘萬元，並有承租之農地，被告
      丙○○高中畢業，月入二萬一千元，無存款，有房屋一棟值四百萬元，係勞工
      貸款購買及原告因受傷精神上受痛苦之程度，認其請求之非財產上損害以十萬
      元為正當公允，應由被告連帶如數賠付，至其法定遲延利息部分亦應自其起訴
      狀繕本送達被告之翌日即八十八年七月七日起算，超過上述金額及利息起算日
      之利息（原告被毆傷之日雖為八十六年三月五日，但在其向被告起訴請求賠償
      前，即不得請求法定遲延利息），均無理由，應予駁回。又本判決所命給付，
      未逾銀元三十萬元即新台幣九十萬元，依法不得上訴，自無宣告假執行之必要
      ，又原告既於訴狀中引用民法第一百八十五條之規定為請求之依據，則其狀述
      聲明內被告應「共同」二字顯屬「連帶」之誤植，附此說明。
二、原告請求被告甲○○將系爭一二一號、一二一－四號農地承租耕作權三分之一移
    轉登記予原告部分：
    (一)原告既主張：系爭一二一號、一二一－四號土地係兩造之父林長流生前以三七
      五租約向該地所有人黃煜弘承租而來，其父於民國七十八年十二月十八日死亡
      ，被告甲○○竟於八十年間，以須辦理繼承該承租權及與所有人黃煜弘續約之
      機會，分別向其本人及其母林蔡桂妹、兄林珍收取印章，並明知各繼承人並未
      拋棄繼承，而擅自偽造彼等之承租繼承權拋棄書，持以向該管苗栗縣通霄鎮公
      所辦理該承租權由其一人繼承之租約登記，有侵害其權利，並訴求判決如其聲
      明。
    (二)按「公同共有物之處分及其他權利之行使，應得公同共有人全體之同意。」民
      法第八百二十八條第二項定有明文。本件系爭土地之承租權既為原告及被告之
      先父之遺產，而繼承人中除兩造外尚有兩造之母林蔡桂妹、原告之三兄林安勝
      、四兄林珍、及其姊妹林秀霞、林秀銀在，且均未依法拋棄繼承，不惟有原告
      提出之繼承系統表，並陳明在卷。復為被告甲○○所不爭，互為印證，可見此
      承租權乃兩造與其母及其他繼承人公同共有人之財產，毫無可疑。
    (三)原告復自承在其提起本件之訴時，並未詢問及徵得其他繼承人（被告甲○○除
      外）之同意，亦未與該其他繼承人共同起訴，揆之前開說明，其逕自向被告訴
      求為系爭承租權三分之一之移轉，其當事人即原告之適格，即有欠缺，為無理
      由，應予駁回。
據上論結，本件原告之訴部分為有理由，部分為無理由，依民事訴訟法第七十九條但
書，判決如主文。
中      華      民      國    八十九    年      一      月    十九      日
~B1民事第一庭審判長法  官  楚汝聰
~B2                法  官  邱森樟
~B3                法  官  黃宗正
右為正本係照原本作成。
不得上訴。
~B                書記官  林忠賢
中      華      民      國    八十九    年      一      月    二十      日
                                                                        Ａ


司法院資訊處製作；財團法人民間司法改革基金會備份。
